臺灣新北地方法院刑事判決
111年度金訴字第343號
公  訴  人  臺灣新北地方檢察署檢察官
被      告  廖偉翔


上列被告因違反洗錢防制法等案件，經檢察官提起公訴（110年
度少連偵字第425號），於準備程序中就被訴事實為有罪之陳述
，本院裁定進行簡式審判程序，茲判決如下：
    主  文
丙○○共同犯洗錢防制法第十四條第一項之洗錢罪，處有期徒刑肆
月，併科罰金新臺幣貳萬元，罰金如易服勞役，以新臺幣壹仟
元折算壹日。
未扣案之犯罪所得新臺幣參仟元沒收，如全部或一部不能沒收或
不宜執行沒收時，追徵其價額。
    事  實
一、丙○○與真實姓名、年籍均不詳，綽號為「QQ」之成年男子，
    共同意圖為自己或他人不法之所有，基於詐欺取財、掩飾及
    隱匿特定犯罪所得之來源及去向之洗錢犯意聯絡，先由丙○○
    於民國109年2月間某日，將其所申設之台新國際商業銀行帳
    號00000000000000號帳戶（下稱台新銀行帳戶）資料以網際
    網路傳送予「QQ」。嗣真實姓名、年籍均不詳之詐欺集團成
    年成員於附表「詐欺方式」欄所示時間，以該欄所示方式，
    致乙○○陷於錯誤，於附表「匯款時間及金額」欄所示時間，
    轉帳該欄所示金額至上開台新銀行帳戶，丙○○隨即依「QQ」
    指示於附表「轉帳、提領時間及金額」欄所示時間將該欄所
    示金額轉入指定之金融機構帳戶，並提領新臺幣(下同)12萬
    元，再至臺北車站將提領之款項交予真實姓名、年籍均不詳
    自稱「詹姆士」之人（尚無從證明為「QQ」以外之人），以
    此方式將犯罪所得以現金型態轉移，藉此製造金流之斷點，
    使偵查機關難以追查勾稽帳戶金流及贓款來源、去向，並因
    此獲得3000元之報酬。嗣乙○○察覺受騙而報警處理，始循線
    查悉上情。
二、案經乙○○訴由桃園市政府警察局桃園分局報告臺灣桃園地方
    檢察署檢察官陳請臺灣高等檢察署檢察長核轉臺灣新北地方
    檢察署（下稱新北地檢署）檢察官偵查起訴。
    理  由
一、本案被告丙○○所犯係死刑、無期徒刑、最輕本刑為3 年以上
    有期徒刑以外之罪，其於準備程序中就前揭被訴事實為有罪
    之陳述，經受命法官告知簡式審判程序之旨，並聽取公訴人
    、被告及辯護人之意見後，本院合議庭認為適宜由受命法官
    獨任進行簡式審判程序，依刑事訴訟法第273 條之1 第1項
    規定，裁定由受命法官獨任進行簡式審判程序。是本案證據
    之調查，依刑事訴訟法第273 條之2 規定，不受同法第159 
    條第1 項、第161 條之2 、第161 條之3 、第163 條之1 及
    第164 條至第170 條所規定證據能力認定及調查方式之限制
    ，合先敘明。
二、上開事實，業據被告於偵查及審理中均坦白承認（見新北地
    檢署110年度少連偵字第425號卷第23至27頁、本院卷第57頁
    及第65頁），核與證人即告訴人乙○○於警詢時之陳述相符（
    見臺灣桃園地方檢察署109年度少連偵字第450號卷第93至97
    頁），並有如附表所示非供述證據附卷可稽（見附表「證據
    出處」欄所示），足認被告前開任意性自白與事實相符，堪
    以採信。綜上所述，本案事證明確，被告犯行堪以認定，應
    依法論科。
三、論罪科刑：
  ㈠法律說明：
　　按洗錢防制法之立法目的，依同法第1 條規定，係在於防範
    及制止因特定犯罪所得之不法財物或財產上利益，藉由洗錢
    行為（例如經由各種金融機構或其他交易管道），使其形式
    上轉換成為合法來源，以掩飾或切斷其財產或財產上利益來
    源與犯罪之關聯性，而藉以逃避追訴、處罰。準此以觀，洗
    錢防制法洗錢罪之成立，除行為人在客觀上有掩飾或隱匿因
    特定犯罪所得財產或財產上利益之具體作為外，尚須行為人
    主觀上具有掩飾或隱匿其財產或利益來源與犯罪之關聯性，
    使其來源形式上合法化，以逃避國家追訴、處罰之犯罪意思
    ，始克相當。倘能證明人頭帳戶內之資金係前置之特定犯罪
    所得，即應逕以一般洗錢罪論處（最高法院108年台上字第2
    500號判決可資參照）。
　㈡罪名：
　　本案所涉刑法第339條第1項詐欺取財罪，為洗錢防制法第3 
    條第2款所規定之特定犯罪，而被告依「QQ」指示轉匯並提
    領詐欺款項，客觀上顯係透過現金之多次轉交製造多層次之
    資金斷點，使偵查機關難以再向上溯源，並使詐欺共犯得以
    直接消費、處分，以掩飾不法金流移動之虛假外觀，而達到
    隱匿該特定犯罪所得之去向、所在之結果，且被告主觀上對
    於其行為將造成掩飾、隱匿該詐欺犯罪所得去向、所在之結
    果應屬明知，猶仍執意為之，其所為自非僅係為詐欺共犯取
    得犯罪所得，而兼為洗錢防制法第2條第2 款之掩飾、隱匿
    特定犯罪所得來源及去向之行為。綜上所述，核被告所為，
    係犯刑法第339條第1項之詐欺取財罪及違反洗錢防制法第2 
    條第2款規定，而犯同法第14條第1項之一般洗錢罪。
  ㈢共同正犯：
　　被告與「QQ」間，有犯意聯絡及行為分擔，應論以共同正犯
    。又本件並無事證足認實際對本案告訴人實施詐術之人或「
    詹姆士」為「QQ」以外之人，故無事證足認本件參與詐欺或
    洗錢犯行之人有三人以上，自難認本件有三人以上共犯詐欺
    取財罪之情事，爰附此敘明。
　㈣罪數:
　　被告基於同一之詐欺取財之目的，於附表所示密切接近之時
    間轉出並提領同一告訴人之款項，侵害同一告訴人之財產法
    益，各行為之獨立性極為薄弱，依一般社會健全觀念，難以
    強行分開，在刑法評價上，對同一告訴人所為應視為數個舉
    動之接續施行，合為包括之一行為予以評價，應論以接續犯
    之一罪。被告本案所為，係以一行為同時觸犯上開罪名，應
    依刑法第55條前段想像競合之規定，從一重論以洗錢防制法
    第14條第1項之洗錢罪。 
  ㈤減輕事由：
　　按犯洗錢防制法第14條、第15條之罪，在偵查或審判中自白
    者，減輕其刑，同法第16條第2 項定有明文。查被告就上開
    犯行，於偵查及本院審理時均坦白承認，應依前開規定減輕
    其刑。
  ㈥量刑：
　　爰以行為人之責任為基礎，審酌被告竟不思循合法途徑獲取
    金錢，因貪圖不法利益與他人共犯詐欺、洗錢，造成本案告
    訴人之財產損失，所為實值非難；併為審酌被告犯後坦承犯
    行，犯後態度尚可，並兼衡其犯罪之手段、所詐取財物之金
    額、角色分工非居於主導或核心地位；前因公共危險案件，
    經本院以104年度交簡字第2344號判決判處有期徒刑2月確定
    ，於104年10月27日易科罰金執行完畢之前案紀錄(檢察官並
    未主張並具體指出構成累犯且應加重之事由，惟本院仍得就
    上開被告負面品行加以審酌)，素行及品性非佳；自陳高職
    畢業之智識程度，曾擔任職業軍人及從事修車，月收入為2
    萬餘元，需扶養配偶及祖母等一切情狀（見本院卷第66頁審
    理筆錄），量處如主文所示之刑並就併科罰金部分諭知易服
    勞役之折算標準，以示懲儆。
四、沒收：
  ㈠查被告因犯罪行為所獲報酬為3000元乙情，為被告所自承（
    見本院卷第57頁），屬其未扣案之犯罪所得，應依刑法第38
    條之1第1 項、第3項規定予以沒收，如全部或一部不能沒收
    或不宜執行沒收時，追徵其價額。
　㈡又按犯洗錢防制法第14條之罪，其所移轉、變更、掩飾、隱
    匿、收受、取得、持有、使用之財物或財產上利益，沒收之
    ，同法第18條第1 項前段固定有明文，而其立法理由係為沒
    收洗錢行為標的之財物或財產上利益，惟該條文並未規定「
    不論屬於犯罪行為人與否」均沒收之，自仍以屬於被告所得
    管領、處分者為限，始應予以沒收。查被告取得告訴人之款
    項，除上開報酬外，均轉交「詹姆士」，並無事證認被告對
    該款項仍有事實上之管領權，尚無從依洗錢防制法第18條第
    1項前段宣告沒收，併此指明。
據上論斷，應依刑事訴訟法第273條之1第1項、第299條第1項前
段，判決如主文。
本案經檢察官甲○○偵查起訴，由檢察官簡志祥到庭執行公訴。 
中　　華　　民　　國　　111 　年　　5 　　月　　27　　日
                  刑事第十四庭  法　官　梁家贏
上列正本證明與原本無異。
如不服本判決，應於判決送達後20日內敘明上訴理由，向本院提
出上訴狀 (應附繕本) ，上訴於臺灣高等法院。其未敘述上訴理
由者，應於上訴期間屆滿後20日內向本院補提理由書「切勿逕送
上級法院」。
                                書記官  巫茂榮
中　　華　　民　　國　　111 　年　　6 　　月　　6 　　日
附表：
告訴人 詐欺方式 匯款時間及金額（新臺幣） 轉帳、提領時間及金額（新臺幣） 證據出處 乙○○ 不詳之詐欺集團成員於109年6月19日9時許，以通訊軟體LINE聯絡乙○○，佯稱可點擊網購平台提升銷量，賺取傭金云云，致乙○○陷於錯誤，而依指示匯款。  同月24日19時31分、19時32分許，分別轉帳5萬元、2萬元 同日20時44分轉帳1萬3392元；同日20時45分轉帳3萬7638元；同日23時36分提領12萬元 非供述證據： 1.乙○○提供之轉帳交易明細(少連偵450卷第267頁) 2.乙○○提供之與詐欺集團對話紀錄(少連偵450卷第268至323頁) 3.丙○○台新銀行帳戶存款交易明細(少連偵450卷第235至237頁) 
附錄本件論罪科刑法條：
中華民國刑法第339條：
意圖為自己或第三人不法之所有，以詐術使人將本人或第三人之
物交付者，處5 年以下有期徒刑、拘役或科或併科50萬元以下罰
金。
以前項方法得財產上不法之利益或使第三人得之者，亦同。
前二項之未遂犯罰之。
洗錢防制法第2條：
本法所稱洗錢，指下列行為：
一、意圖掩飾或隱匿特定犯罪所得來源，或使他人逃避刑事追訴
    ，而移轉或變更特定犯罪所得。
二、掩飾或隱匿特定犯罪所得之本質、來源、去向、所在、所有
    權、處分權或其他權益者。
三、收受、持有或使用他人之特定犯罪所得。
洗錢防制法第14條：
有第二條各款所列洗錢行為者，處 7 年以下有期徒刑，併科新
臺幣 5 百萬元以下罰金。
前項之未遂犯罰之。
前二項情形，不得科以超過其特定犯罪所定最重本刑之刑。